【裁判字號】    98,交抗,1978
【裁判日期】    980831
【裁判案由】    違反道路交通管理處罰條例
【裁判全文】
臺灣高等法院交通事件裁定            98年度交抗字第1978號
抗  告  人
即受處分人  甲○○
上列抗告人因違反道路交通管理處罰條例案件，不服臺灣桃園地
方法院，中華民國98年5月31日所為裁定（97年度交聲字第1576
號），提起抗告，本院裁定如下：
    主  文
抗告駁回。
    理  由
一、抗告意旨略以：員警不能提出照片、錄影資料服人，且另一
    證人說是深色車輛，而抗告人車輛是白色，顯然警員看錯，
    而誤導法院，請撤銷原處分，諭知不罰等語。
二、原裁定略以：（一）原處分略以：異議人即受處分人甲○○
    所有之車牌號碼3062-DH號自用小客車，於民國97年8月15日
    下午2時25分許，行經桃園縣龜山鄉○○路，在前行車之右
    側超車，且拒絕停車接受稽查而逃逸，因認異議人違反道路
    交通管理處罰條例第47條第3款、第60條第1項之規定。遂於
    97年9月30日以桃監裁罰字第裁52-DB0000000號裁決書，處
    異議人罰鍰新臺幣（下同）1,200元、3,000元，計4,200元
    等語。（二）異議意旨略以：異議人於97年8月15日下午2時
    25分許，在公司上班，並未外出，當日由夫婿簡永聰使用上
    開車輛，然簡永聰亦無前揭違規情事，舉發機關未能提出任
    何採證照片或錄影畫面以資佐證，實難採信，爰請撤銷原處
    分等語。（三）經查：異議人所有之車號3062-DH號自用
    小客車，於前開時、地，有在前行車之右側超車，及拒絕停
    車接受稽查而逃逸之違規等情，有舉發違反道路交通管理事
    件通知單影本以及車號查詢汽車車籍結果附卷可稽，並經證
    人即本件舉發警員朱芳滿證稱：當天我們在龜山鄉○○路與
    陸光二村前取締右側超車，看到有1台車迎面而來從機車道
    超車，他沒有要右轉卻佔用機車道行駛，當時還未看到車號
    ，後來綠燈亮起他還是繼續行駛一段機車道，才又超到汽車
    道，我們過去攔他，他又再往內側開，我們就鳴笛並以警用
    棒示意他停車，但是他沒有停，當時即有看到車號是3062
    -DH號，駕駛人是男性，我們攔停汽車時，會先記下車號，
    然後聯絡派出所查詢車籍資料，所以我可以確定車號等語（
    原審卷第24-25頁）。而證人朱芳滿發現違規車輛，即緊盯
    該車，並記下車號，且立即與派出所內值班人員查證上開車
    輛之車籍資料，足認應無誤認或誤記該違規車輛車牌號碼之
    可能。且執勤警員本其維護交通秩序安全職責所為之依法舉
    發，自應受到合法正確之推定。況證人朱芳滿為桃園縣政府
    警察局交通隊警員，與異議人素不相識，復無怨隙，應無甘
    冒觸犯偽證重罪，故意構詞誣陷異議人之可能，其證述應堪
    採信。本件違規事實，堪予認定。異議人辯稱：並無照片
    或錄影可證乙節，按汽車駕駛人之行為有不服指揮稽查而逃
    逸之情形，當場不能或不宜攔截製單舉發者，得逕行舉發；
    逕行舉發，應記明車輛牌照號碼、車型等可資辨明之資料，
    以汽車所有人為被通知人製單舉發。道路交通管理處罰條例
    第7條之2第1項第4款、第4項分別定有明文。本件既係逃逸
    ，依法自無照片或錄影蒐證之必要與可能，是此部份所辯，
    即不可採。異議人辯稱：當時在上班，並未駕車外出，其
    夫婿簡永聰縱有使用該車亦無上開違規情事乙節。按道路交
    通管理處罰條例第85條第1項規定：本條例之處罰，受舉發
    違反道路交通管理事件之受處罰人，認為受舉發之違規行為
    應歸責他人者，應於舉發違反道路交通管理事件通知單應到
    案日期前，檢附相關證據及應歸責人相關證明文件，向處罰
    機關告知應歸責人，處罰機關應即另行通知應歸責人到案依
    法處理。逾期未依規定辦理者，仍依本條例各該違反條款規
    定處罰。本件係依車牌號碼逕行舉發之案件，縱令異議人並
    非當時違規駕駛之人，然異議人並未於舉發違反道路交通管
    理事件通知單應到案日期前，檢附相關證據及應歸責人相關
    證明文件，向處罰機關告知應歸責人，是此部份所辯，於法
    不合，亦不足採。原處分依道路交通管理處罰條例第47
    條第3款、第60條第1項及違反道路交通管理事件統一裁罰基
    準表之規定，各處異議人罰鍰1,200元、罰鍰3,000元，固非
    無見，惟漏未依同條例第63條第1項第1款之規定予以記違規
    點數，尚有未洽。本件異議雖無理由，然原處分既有上開不
    當，自應予以撤銷改判，爰依道路交通管理處罰條例第47條
    第3款、第60條第1項，第63條第1項第1款之規定，諭知：甲
    ○○汽車駕駛人，在前行車之右側超車，處罰鍰新臺幣壹仟
    貳佰元，並記違規點數壹點；又汽車駕駛人，駕駛汽車有違
    反道路交通管理處罰條例之行為，拒絕停車接受稽查而逃逸
    ，處罰鍰新臺幣參仟元，並記違規點數壹點等語。
三、按汽車駕駛人超車時，在前行車之右側超車，或超車時未保
    持適當之間隔，或未行至安全距離即行駛入原行路線，處新
    臺幣1,200元以上2,400元以下罰鍰；汽車駕駛人，駕駛汽車
    有違反本條例之行為，經交通勤務警察或依法令執行交通稽
    查任務人員制止時，不聽制止或拒絕停車接受稽查而逃逸者
    ，除按各該條規定處罰外，處新臺幣3,000元以上6,000元以
    下罰鍰，道路交通管理處罰條例第47條第3款、第60條第1項
    分別定有明文。又汽車駕駛人有上開違規情形，應記違規點
    數1點，同條例第63條第1項第1款亦有明文。原裁定以本件
    違規事實明確，然原處分漏未依上開規定諭知違規記點，有
    所不當，而撤銷原處分改判，於法並無不合。抗告意旨以警
    方未能提供錄影或照片乙節，然如前所述，本件情形，依法
    無須錄影或照片資料，是此部份所指，尚有誤會。至於抗告
    意旨所指證人陳述不一乙節，經查：證人乙○○於原審稱：
    逃逸車輛是黑色，但時間太久，我無法確定等語（原審卷第
    40頁），顯見其記憶，因時間經過而模糊，所述尚難遽信，
    原審因而未予採用，並不違背經驗與證據法則，此部份抗告
    意旨，亦有誤會。至於其他抗告意旨，無非陳詞，且未提事
    證證明，難認有理由。綜上，本件抗告無理由，應予駁回。
四、據上論結，應依道路交通案件處理辦法第26條，刑事訴訟法
    第412條，裁定如主文。
中    華    民    國    98    年    8     月    31    日
                  刑事第十八庭審判長法  官  吳鴻章
                                    法  官  陳健順
                                    法  官  周政達
以上正本證明與原本無異。
不得再抗告。
                                    書記官  廖純瑜
中    華    民    國    98    年    8     月    31    日


司法院資訊處製作；財團法人民間司法改革基金會備份。
